【裁判字號】    97,抗,29
【裁判日期】    970218
【裁判案由】    聲請迴避
【裁判全文】
臺灣高等法院臺南分院刑事裁定            97年度抗字第29號
抗 告 人  甲○○
上列抗告人因聲請迴避案件，不服臺灣臺南地方法院中華民國96
年12月10日裁定（96年度聲字第1339號），提起抗告，本院裁定
如下：
    主  文
抗告駁回。
    理  由
一、本件抗告意旨略以：臺灣臺南地方法院96年度聲字第1339號
    裁定以，抗告人甲○○未能舉述具體事實以證明承辦法官蔡
    直青法官、林英志法官於審理抗告人涉犯肇事逃逸案件於職
    務上有何偏頗之虞之處，聲請迴避非有理由。惟：(一)推事曾
    為告發人者，應自行迴避，刑事訴訟法第17條定有明文，是
    推事曾為告發人者應自行迴避；(二)駕駛動力交通工具肇事，
    致人死傷而逃逸者，處6月以上5年以下有期徒刑，刑法第18
    5-4條亦有明定，是刑法第185-4條之前提必須先肇事，如無
    肇事則無該條之適用，是肇事之判斷為刑法第185-4條之適
    用前提；(三)受命法官蔡直青法官、審判長林英志法官為抗告
    人過死致死案之告發人，是蔡法官、林法官已然認定抗告人
    甲○○「確實有肇事」，而蔡法官、林法官又為抗告人肇事
    逃逸案件之法官，又抗告人對於「有否肇事」亦有爭執，則
    雖蔡法官、林法官精明幹練而明鏡高懸聲譽卓著，亦難期能
    夠脫離之前告發抗告人過失致死案之見解而為公平之判斷，
    是抗告人依刑事訴訟法第18條第2款「推事有前條以外的情
    形，足認其執行職務有偏頗之虞者」聲請迴避，而本件有「
    偏頗之虞之處之具體事實」即為抗告人肇事逃逸罪構成要件
    事實中之肇事部分（即過失致死部分），法官已預先有主觀
    之認定為犯罪成立，並予告發，法官既為告發人，必然已形
    成心證，認定抗告人已肇事，就一般人之觀念，法官客觀上
    已不可能冒著誣告之風險相信抗告人未肇事，如此形同未經
    審判已經將抗告人之主要答辯予以否定，即早已推定抗告人
    有罪，亦即「具體偏頗之事實」就是法官就本案構成要件事
    實之部分提出另案告發。合上，抗告人非為拖延審判，實因
    法官另案之告發行為已然讓抗告人主要答辯未經審理即被推
    翻之可能感到有偏頗之虞，原裁定認為無具體事實部分為有
    違誤，已嚴重影響抗告人訴訟上之防禦權，爰請撤銷原裁定
    云云。
二、按刑事訴訟法第18條第2款規定 ，得聲請法官迴避原因之所
    謂「有偏頗之虞」，係指法官與訴訟關係人具有故舊恩怨等
    關係，其審判恐有不公平者，以及指一般通常之人所具有之
    合理觀點，對於該法官能否為公平之裁判，均足產生懷疑，
    且此種懷疑之發生，存有其安全客觀之原因，而非僅出於當
    事人自己主觀之判斷者，始足當之（最高法院93年度台抗字
    第30號判決意旨參照）。
三、經查：
（一）抗告人甲○○涉犯過失致死案件部分，係因臺灣臺南地方
      法院林英志法官、蔡直青法官、鍾邦久法官合議審理被告
      張國章過失致死案件（93年度交訴字第155號） ，認抗告
      人另涉犯刑法第276條第1項過失致死罪，由鍾邦久法官移
      請臺灣臺南地方法院檢察署以96年度偵字第984號偵辦，
      故此部分之告發人為鍾邦久法官，林英志法官及蔡直青法
      官均非告發人。
（二）又抗告人甲○○涉犯公共危險案件部分，係因檢察官於偵
      辦前述抗告人涉犯過失致死案件時，發現抗告人另涉有肇
      事逃逸之公共危險罪嫌，而主動告發以96年偵字第8921號
      偵辦，此有檢察官簽呈附於原審卷可稽（見原審卷29、30
      頁），故此部分為檢察官主動告發，林英志法官及蔡直青
      法官亦均非告發人。
（三）抗告人前述（二）案件，經臺灣臺南地方法院檢察署檢察
      官起訴後，於民國（下同）96年6月22日以96年度交訴字
      第110號，繫屬於臺灣臺南地方法院，該案件之受命法官
      為蔡直青法官，審判長為張維君法官，陪席法官為陳淑勤
      法官或莊玉熙法官，此有刑事審理單1紙附於原審卷可佐
      （見原審卷第35頁），從而，林英志法官已非該案件之承
      審法官，應無須否迴避之問題。
（四）再者， 抗告人另以刑事訴訟法第18條第2款規定聲請法官
      蔡直青迴避，然未能舉述「具體事實」以證明承辦法官蔡
      直青審理抗告人被訴之肇事逃逸案件，於執行職務有何偏
      頗之虞之處，揆諸上揭說明，其聲請法官蔡直青迴避非有
      理由，洵足認定。
四、至抗告人雖以上揭情詞置辯，惟查：蔡直青法官固曾參與臺
    灣臺南地方法院93年度交訴字第155號刑事案件之審判，然
    該案之被告為第三人張國章，所審理者即為張國章是否涉犯
    過失致死之犯罪事實，國家刑罰權有無之判斷亦僅在於張國
    章；易言之，抗告人是否確有肇事逃逸之犯罪事實，猶須由
    法院另為審判後始能判斷。是以，抗告意旨以蔡直青法官曾
    於另案中認定抗告人有肇事，即係有「偏頗之虞」之具體事
    實，應僅係抗告人主觀臆測其將受不公平之審判，其聲請並
    無客觀上之具體事實，尚不足以構成一般通常之人所具有之
    合理觀點。此外，蔡直青法官與林英志法官並非係抗告人所
    涉肇事逃逸案件之告發人，已如上述，本件自無刑事訴訟法
    第17條第6款規定：「推事曾為告發人者」法官應自行迴避
    不得執行職務之情形，亦甚明確。
五、綜上所述，原審法院以抗告人對本件聲請法官迴避未能舉述
    具體事實，以證明法官於執行職務有何偏頗之虞之處，而駁
    回抗告人之聲請，本院經核其認事用法並無不當。抗告人猶
    執前詞提出抗告，為無理由，應予駁回。
六、據上論斷，應依刑事訴訟法第412條，裁定如主文。
中    華    民    國    97    年    2     月    18    日
                  刑事第三庭    審判長法  官  陳義仲
                                      法  官  宋明蒼
                                      法  官  蔡勝雄
以上正本證明與原本無異。
不得再抗告。
                                      書記官  汪姿秀
中    華    民    國    97    年    2     月    18    日


司法院資訊處製作；財團法人民間司法改革基金會備份。
